【裁判字號】    99,重訴,366
【裁判日期】    991026
【裁判案由】    損害賠償
【裁判全文】
臺灣臺中地方法院民事判決             99年度重訴字第366號
原        告    丁○
兼法定代理人    戊○○
原        告    丙○○
                乙○○
共        同
訴訟代理  人    陳武璋律師
複  代理  人    陳慧芬律師
被        告    甲○○
訴訟代理  人    張啟富律師
上列當事人間因過失傷害案件，經原告提起請求損害賠償之附帶
民事訴訟（99年度交簡附民字第9號），經本院刑事庭裁定移送
前來，本院於民國99年10月5日言詞辯論終結，判決如下：
    主    文
被告應各給付原告戊○○、丙○○、乙○○新臺幣貳拾肆萬元、
壹拾捌萬元、壹拾捌萬元，及均自民國九十九年五月三日起至清
償日止，按年息百分之五計算之利息。
原告其餘之訴駁回。
本判決原告勝訴部分，於原告戊○○、丙○○、乙○○各以新臺
幣捌萬元、陸萬元、陸萬元為被告供擔保後，得假執行。但被告
如各以新臺幣貳拾肆萬元、壹拾捌萬元、壹拾捌萬元為原告戊○○、丙○○、乙○○預供擔保，得免為假執行。
原告其餘假執行之聲請駁回。
    事實及理由
甲、程序事項：按訴狀送達後，原告不得將原訴變更或追加他訴
    ，但擴張或減縮應受判決事項之聲明者，不在此限，民事訴
    訟法第255條第1項第3款定有明文。本件原告提起附帶民事
    訴訟時，訴之聲明第一項原係請求被告應給付原告丁○新台
    幣（下同）13,686,793元、原告戊○○300萬元、原告丙○○200萬元、原告乙○○200萬元，及均自起訴狀繕本送達翌
    日起至清償日止，按年息5％計算之利息。嗣於訴狀送達後
    ，原告於民國99年9月29日變更原告丁○部分之聲明為被告
    應給付原告丁○8,601,302元，及自起訴狀繕本送達翌日起
    至清償日止，按年息5％計算之利息；又於99年10月5日言詞
    辯論期日當庭聲明變更原告丁○部分為被告應給付原告丁○
    8,20 4,706元，及自起訴狀繕本送達翌日起至清償日止，按
    年息5％計算之利息。核其性質均係減縮應受判決事項之聲
    明，依前開規定，自屬適法。
乙、實體事項：
壹、原告部分：
一、本件原告主張：
（一）被告於98年3月6日16時許，駕駛車牌號碼H5-2038號自用
      小客車，沿台中縣清水鎮○○路由東往西方向行駛，於同
      日16時40分許，行經台中縣清水鎮○○路與仁愛路85巷口
      時，本應注意車前狀況，且行經閃光黃燈交岔路口，應減
      速慢行，惟被告竟於行經閃光黃燈號誌之前開交岔路口時
      ，疏未注意應減速接近小心通過，適原告丁○騎乘車牌號
      碼MT2-795號重型機車行經前開閃光紅燈號誌路口，未及
      注意先停止於交岔路口前，讓幹道車即被告所駕駛自小客
      車先行通過，被告駕駛之前開自用小客車與原告丁○所騎
      乘之重型機車發生碰撞，原告丁○當場人車倒地，並受有
      頭部外傷併顱骨骨折及左側額葉、頂葉顱內出血併嚴重腦
      腫合併失語症、胸部挫傷併右側第4至6肋骨骨折、致右側
      肢體乏力、意識障礙、言語功能障礙等永久無法恢復之重
      傷害。被告上開犯行並經本院99年度交簡字第72號、99年
      度交簡上字第577號刑事判決處以過失致人重傷罪確定。
      而因原告丁○所受之傷害嚴重，其精神障礙程度已達無法
      為意思表示或受意思表示，亦不能辨識其意思表示之效果
      ，其業經本院99年度監宣字第3號裁定為受監護宣告之人
      ，並選定原告丁○之配偶即原告戊○○為其監護人。被告
      不法侵害原告丁○之行為，自應負侵權行為損害賠償責任
      ，爰依民法第184條第1項前段、第191條之2前段、第193
      條第1項、第195條第1項前段、第3項規定請求被告賠償原
      告之損害，茲請求賠償之項目及金額說明如下：
（1） 醫療費用部分：原告丁○因上開車禍受有頭部外傷併顱骨
      骨折及左側額葉、頂葉顱內出血併嚴重腦腫合併失語症、
      胸部挫傷併右側第4至6肋骨骨折、致右側肢體乏力、意識
      障礙、言語功能障礙等永久無法恢復之重傷害，其無法行
      走，日常生活均需依賴他人照護，已達創傷嚴重程度16分
      以上，並領有中華民國身心障礙手冊。原告丁○因上開傷
      害於童綜合醫療社團法人童綜合醫院（下簡稱童綜合醫院
      ）就診治療，迄今共花費137,570元。
（2） 看護費用部分：原告丁○為25年1月9日生，於98年3月6日
      車禍發生時年齡為73歲，並成為受監護宣告人，終生須他
      人全天候看護，依內政部97年臺灣地區平均餘命表所示，
      其平均餘命為12.21歲，今原告僅請求以12年為計算基礎
      ，即自原告丁○車禍時起至110年2月間之看護費。其中98
      年11月14日以前即98年4月3日至98年6月7日、98年6月15
      日至98年8月31日、98年9月1日至98年11月13日期間，原
      告僱用訴外人信望愛管理顧問有限公司黃源美專業照護原
      告丁○，分別花費143,000元、171,600元、160,600元，
      並98年6月4日至98年6月30日期間，僱請外籍勞工艾娜琳
      照顧，花費16,132元，共計491,332元。至於98年11月14
      日起則由原告戊○○全日照顧原告丁○，因而，從98年12
      月起，倘看護費以每月21,000元計算，至110年2月間共11
      年3月，以霍夫曼係數計算，一次性請求看護費共計2,294
      ,772 元【計算方式：21,000×12×8.00000000（11年係
      數）+〈21,000×12×9.00000000（12年係數）-21,000
      ×12×8.00000000（11年係數）×3/12〉=2,294,772】上
      開兩項合計2,786,104元。
（3） 生活輔助品費用部分：原告丁○因本次車禍，需添購氣墊
      床、特製輪椅、便盆椅、護墊、尿褲、濕巾等用品，並訂
      做肢體副木，於98年3月6日至99年2月10日間共花費66,35
      3元。而其後同樣於99年3月至110年2月共11年間，原告丁○每月生活費如尿布、護墊、濕巾、尿袋、營養品等支出
      同意以2,000元計算，依內政部97年臺灣地區平均餘命表
      所示，以霍夫曼係數計算，一次性請求此部分費用為
      214,679元（計算方式：2,000×12×8.00000000（11年係
      數）=214,679）。上開兩項合計281,032元。
（4） 慰撫金部分：原告丁○因被告前開過失行為，受有嚴重無
      法回復之重傷害，其更衣、沐浴、大小便、餵食等生活瑣
      事需全賴他人照料，終生無法自理生活，除無法表達意思
      外，常不自主落淚或哀嚎，已喪失與外界溝通之能力，晚
      景甚為淒涼，其復經法院宣告為受監護宣告之人，精神及
      肉體上痛苦無法言喻，原告丁○得請求被告賠償其非財產
      上損害500萬元。又原告戊○○為原告丁○之配偶，原告
      丙○○、乙○○為丁○之子，原告丁○本為家中精神支柱
      ，因發生本件車禍，終身行動不便，無法表達意思，原告
      戊○○、丙○○、乙○○因長久照顧原告丁○之疲累，其
      身心所產生之折磨、哀痛，實無法言語形容，且與原告丁○間之親情、倫理及生活相互扶持之身分利益亦同樣受到
      侵害，可認其情節為重大，原告戊○○、丙○○、乙○○
      自得分別請求被告賠償300萬元、200萬元、200萬元之非
      財產上損害。
（二）聲明：（1）被告應給付原告丁○8,204,706元、原告戊○○300萬元、原告丙○○200萬元、原告乙○○200萬元，
      及均自起訴狀繕本送達翌日起至清償日止，按年息5％計
      算之利息。（2）願供擔保，請准宣告假執行。
二、原告對被告抗辯之陳述：
（一）慰撫金部分：原告丁○因本次車禍受傷嚴重，終其一生無
      法自理生活，所受痛苦甚鉅，而原告戊○○、丙○○、乙○○分別為其配偶及子女，其等因原告丁○本件車禍成為
      無法自理生活並表達意思之人，身心受有極大之痛苦，且
      需負擔照顧原告丁○終身之義務，應認其基於配偶關係、
      父子身份所生之親情、生活互助所繫之身份法益受到侵害
      而情節重大，得依民法第195條第3項規定請求慰撫金，此
      有最高法院最高法院93年台上字第1374號、94年度台上字
      第2128號、96年度台上字第1624號、97年度台上字第1084
      號判決可為參照。
（二）雖然被告認本次車禍原告丁○應負70％過失責任，被告僅
      需負30％過失責任，並主張適用民法第217條第1項之規定
      ，按過失比例減輕賠償金額云云。然車禍發生當時，適逢
      雨天，天候狀況欠佳且路面濕滑，被告於大雨視線不佳之
      情形下，本應更注意駕駛車輛及車前狀況並減速慢行。詎
      被告駕駛車輛行經肇事路口，未注意車前狀況，亦未減速
      慢行而與原告丁○騎乘之機車發生擦撞，核被告之過失程
      度難謂輕微，被告應負擔之過失責任至少50％。退步而言
      ，若認原告丁○之過失責任較重，則原告丁○之過失程度
      亦為60％，被告之過失責任為40％始為合理。
貳、被告部分：
一、關於原告丁○請求醫療費用、看護費用及生活輔助品費用部
    分，請求依兩造協議之金額判決。關於慰撫金部分，被告係
    中度肢障之身心障礙人士，目前育有一7歲兒子，名下雖有
    一門牌號碼台中市南區頂橋三巷29之2號5樓之公寓及車齡約
    10 年之自小客車乙輛，然尚有貸款債務56萬元、449,906元
    （後者為九二一地震中倒塌之公寓房貸）須負擔，且被告並
    無固定工作，僅偶爾於國民小學老師請、休假時，短暫擔任
    代課老師。而卷附稅務電子閘門財產調件明細表所載有關被
    告投資之持股，實係被告之姊姊徐筱惠、徐國元分別借被告
    名義所為投資，實質上並非被告財產，且經查其中於台虹科
    技股份有限公司、新光金融控股股份有限公司、云辰電子開
    發股份有限公司及中華工程股份有限公司等公司之持股，被
    告姐姐早於系爭交通事故發生前即已賣出；另於其他公司所
    餘持股之價值合計亦僅176,305元，此有元大證券股份有限
    公司大里分公司99年9月24日客戶集保資券庫存、凱基證券
    股份有限公司鳳山分公司99年9月23日客戶庫存股份查詢資
    料可稽，可知被告之經濟狀況其實是總負債大於資產，自不
    應將上開資料作為衡量被告經濟能力之證據。而依卷附原告
    四人之稅務電子閘門財產所得調件明細表所示，原告經濟狀
    況良好，故原告丁○、戊○○、丙○○及乙○○所請求之慰
    撫金均屬過高，應以原告丁○100萬元、原告戊○○70萬元
    、原告丙○○及乙○○各40萬元為適當。
二、事發當時雖有下雨，但仍屬日間自然光線，視距良好，且事
    故發生地點為無缺陷、無障礙物之柏油路面，詎原告丁○駕
    駛重型機車，車行至閃光紅燈路口，竟疏未注意車前狀況，
    復疏未注意應減速接近、並先停止於交岔路口前，讓幹線道
    車之被告優先通行，即逕自支線道即仁愛路85巷急駛而出，
    致兩車發生碰撞，此參照臺灣省台中縣區車輛行車事故鑑定
    委員會鑑定意見書及臺灣省車輛行車事故覆議鑑定委員會之
    覆議意見，亦認就係爭交通事故之發生，被告僅有肇事次因
    ，原告丁○之交通違規為肇事主因。故依民法第217條第1項
    規定，原告丁○違反交通規則之行為，應負70％過失責任、
    被告負30％過失責任，爰請求法院按過失比例減輕賠償金額
    。另原告丁○已領取強制汽車責任險之保險給付1,640,380
    元（含醫療費用給付139,820元、殘廢給付1,500,560元），
    是以，本件原告得請求賠償之金額自應再扣除前揭已受領強
    制險之給付金額。
三：聲明：（1）駁回原告之訴及假執行之聲請。（2）如受不利
    判決，願供擔保請准宣告免為假執行。
、本件經兩造整理並協議簡化爭點如下：
一、兩造不爭執事項（本院採為判決之基礎）：
（一）對於本院99年度交簡字第72號及99年度交簡上字第577 號
      刑事判決認定之事實不爭執，並據臺灣省車輛行車事故覆
      議鑑定委員會99年3月29日覆議字第0996201093號函認原
      告丁○為肇事主因，被告為肇事次因。
（二）原告丁○因前開車禍發生受有頭部外傷併顱骨骨折及左側
      額葉、頂葉顱內出血併嚴重腦腫合併失語症、胸部挫傷併
      右側第4至6肋骨骨折、致右側肢體乏力、意識障礙、言語
      功能障礙等永久無法恢復之重傷害，無法行走，日常生活
      均需依賴他人照護，其傷害程度已達創傷嚴重程度16分以
      上，並領有中華民國身心障礙手冊（尚未達植物人狀態）
      。又原告丁○25年1月9日生，車禍時為73歲，業受本院99
      年度監宣字第3號裁定宣告原告戊○○為其監護人，並經
      指定原告乙○○為會同開具財產清冊之人。
（三）原告戊○○為原告丁○之配偶，原告丙○○、乙○○為原
      告丁○之子。
（四）原告丁○之醫療費用以137,570元計算。
（五）就原告丁○之看護費部分，於98年11月14日前以491,332
      元計算；於98年12月起則以每月21,000元計算看護費，餘
      命以11年3月為基礎，共計2,294,772元。上開兩項合計為
      2,786,104元。
（六）生活輔助品費用部分，98年3月6日至99年2月10日間為66
      ,353元，而99年3月起至110年2月，兩造同意每月以2,00
      0元計算，共計214,679元。上開兩項合計為281,032元。
（七）對原告丁○已領取強制汽車責任險1,640,380元，不爭執
      。
二、本件兩造爭執事項：
（一）兩造就本件車禍發生之過失比例？
（二）原告請求之慰撫金是否過高？
肆、本院之判斷：
一、查原告主張被告於98年3月6日16時許，駕駛車牌號碼H5─
    2038號自用小客車，沿臺中縣清水鎮○○路由東往西方向行
    駛，嗣於同日16時40分許，行經臺中縣清水鎮○○路與仁愛
    路85巷口之交岔路口時，本應注意汽車行駛時，應注意車前
    狀況，並隨時採取必要之安全措施；及行經閃光黃燈交岔路
    口，應減速慢行，而依當時天候雖雨、日間自然光線、視距
    良好、該處為濕潤、無缺陷、無障礙物之柏油路面，被告之
    意識清楚，所駕車輛機件正常，即無不能注意之情事，竟於
    行經閃光黃燈號誌路口，疏未注意減速接近，小心通過，致
    與原告丁○所騎乘行經前開閃光紅燈號誌路口、疏未注意應
    停止於交岔路口前，停讓幹線車之被告先行通過的MT2─795
    號重型機車發生碰撞；原告丁○人車倒地，並受有頭部外傷
    併顱骨骨折及左側額葉、頂葉顱內出血併嚴重腦腫合併失語
    症、胸部挫傷併右側第4至6肋骨骨折、致右側肢體乏力、意
    識障礙、言語功能障礙等永久無法恢復之重傷害之事實，為
    被告所不爭執，並經本院依職權調閱本院99年度交簡上字第
    577號刑事卷宗，核閱卷內資料亦即兩造於警詢、偵查中及
    本院刑事庭審理時之陳述，道路交通事故現場圖、道路交通
    事故調查報告表(一)、(二)，臺中市○○○道路交通事故談
    話紀錄表，現場照片等資料無誤。被告於前揭時地因本件交
    通事故過失重傷害原告丁○，經本院99年度交簡上字第577
    號刑事判決判處有罪確定，亦有刑事判決在卷可憑，堪信原
    告此部分主張屬實。
二、按因故意或過失，不法侵害他人之權利者，負損害賠償責任
    。汽車、機車或其他非依軌道行駛之動力車輛，在使用中加
    損害於他人者，駕駛人應賠償因此所生之損害。但於防止損
    害之發生，已盡相當之注意者，不在此限。不法侵害他人之
    身體或健康者，對於被害人因此喪失或減少勞動能力或增加
    生活上之需要時，應負損害賠償責任。不法侵害他人之身體
    、健康、名譽、自由、信用、隱私、貞操，或不法侵害其他
    人格法益而情節重大者，被害人雖非財產上之損害，亦得請
    求賠償相當之金額。民法第184條第1項前段、第191條之2、
    第193條第1項及第195條第1項前段分別定有明文。本件被告
    於前揭時地駕駛車輛行經前開閃光黃燈號誌路口，疏未注意
    減速接近，小心通過，致與原告丁○車輛發生碰撞，原告丁○因而受有前揭傷害，已如前述，原告丁○所受傷害顯與被
    告之過失行為有相當之因果關係，原告丁○依前揭規定請求
    被告賠償其所受之損害，核屬有據。茲就原告丁○請求被告
    賠償其受損害之金額，是否有理由，分述如下：
（一）醫療費用部分：本件原告丁○請求之醫療費用，經兩造合
      意以137,570元計算，故原告丁○就前揭金額之請求，應
      予准許。
（二）看護費用部分：本件原告丁○請求之看護費用，經兩造合
      意98年11月14日前以491,332元計算；於98年12月起則以
      每月21,000元計算看護費，餘命以11年3月為基礎，共計
      2,294,772元。合計為2,786,104元。故原告丁○就前揭金
      額之請求，應予准許。
（三）生活輔助品費用部分：本件原告丁○請求之生活輔助品費
      用，經兩造合意98年3月6日至99年2月10日間以66,353 元
      計算；99年3月起至110年2月，每月以2,000元計算，共計
      214,679元。合計為281,032元。故原告丁○就前揭金額之
      請求，應予准許。
（四）精神上慰撫金：查原告丁○因被告之過失行為，受有頭部
      外傷併顱骨骨折及左側額葉、頂葉顱內出血併嚴重腦腫合
      併失語症、胸部挫傷併右側第4至6肋骨骨折、致右側肢體
      乏力、意識障礙、言語功能障礙等永久無法恢復之重傷害
      ，精神受有相當之痛苦，自得請求被告賠償非財產上之損
      害。按慰撫金之賠償須以人格權遭遇侵害，使精神上受有
      痛苦為必要，其核給之標準固與財產上損害之計算不同，
      然非不可斟酌雙方身分資力與加害程度，及其他各種情形
      核定相當之數額（最高法院51年台上字第223號判例參照
      ）。查原告丁○為台中縣清水國小畢業，平日擔任建築臨
      時工，每月薪資約2至3萬元（日薪為1,600元），名下有
      土地、田賦各3筆、房屋2棟及投資1筆，98、97年度於金
      融機構各有利息所得1萬7千餘元、3萬7千餘元。被告則為
      中度肢障人士、大學畢業，無固定工作，僅偶爾當代課老
      師，名下有2筆土地、房屋1棟、汽車1台及多家上市上櫃
      公司投資，98、97年度總所得各為4萬1千餘元、21萬4千
      餘元。業據兩造陳明在卷，並經本院依職權查詢兩造之稅
      務電子閘門財產調件明細表附卷可參。本院斟酌被告之加
      害情形、可歸責程度、原告所受精神上之痛苦、賠償權利
      人之身分地位、經濟能力、賠償義務人之經濟狀況，認原
      告丁○請求之精神慰撫金在100萬元內為適當，逾此部分
      之請求，即屬無據，應予駁回。
（五）準此，原告丁○得請求賠償之金額為4,204,706元（計算
      式：137,570＋2,786,104＋281,032＋1000,000＝
      4,204,706 ）。
三、又按「不法侵害他人之身體、健康、名譽、自由、信用、隱
    私、貞操，或不法侵害其他人格法益而情節重大者，被害人
    雖非財產上之損害，亦得請求賠償相當之金額。其名譽被侵
    害者，並得請求回復名譽之適當處分」、「前二項規定，於
    不法侵害他人基於父、母、子、女或配偶關係之身分法益而
    情節重大者，準用之」，民法第195條第3項、第1項分別定
    有明文。本件原告戊○○為原告丁○之配偶，原告丙○○、
    乙○○為原告丁○之子，為兩造所不爭執，且有原告提出之
    戶籍謄本附卷可稽（詳見附民卷第51頁）。本件原告丁○因
    被告之過失行為，受有前揭之重傷害，無法行走，日常生活
    均需依賴他人照護，其傷害程度已達創傷嚴重程度16分以上
    ，原告戊○○、丙○○、乙○○與丁○分別為配偶及父子關
    係，彼此間之關係至為親密，丁○日常生活均需依賴他人照
    護，渠等除內心之傷痛與不捨外，精神上亦有相當之壓力，
    堪認其等基於配偶及父子關係之身分法益遭受被告侵害而情
    節重大。是原告戊○○、丙○○、乙○○依民法第195條第3
    項之規定請求被告賠償慰撫金，核屬有有據，應予准許。又
    原告戊○○為台中縣沙鹿國小畢業，平日擔任家管，名下有
    1 筆土地，98、97年度於金融機構或一般公司行號之總所得
    各為2萬5千餘元、4萬4千餘元。原告丙○○為台中縣清水國
    中畢業，平日擔任建築水泥工，每月薪資約3萬餘元，名下
    有3筆土地、房屋1棟、汽車1台及投資1筆，98、97年度於金
    融機構或一般公司行號之總所得各為23萬餘元、22萬2千餘
    元。原告乙○○為台中縣清水國中畢業，平日擔任冷凍空調
    技術員，每月薪資約3至4萬元，名下有1筆土地、汽車1台及
    投資1筆，98、97年度於金融機構或一般公司行號之總所得
    各為17萬餘元、14萬3千餘元。被告則為中度肢障人士、大
    學畢業，無固定工作，僅偶爾當代課老師，名下有2筆土地
    、房屋1棟、汽車1台及多家上市上櫃公司投資，98、97年度
    總所得各為4萬1千餘元、21萬4千餘元。業據兩造陳明在卷
    ，並經本院依職權查詢兩造之稅務電子閘門財產調件明細表
    附卷可參。本院斟酌被告之加害情形、可歸責程度暨兩造之
    身分、年齡、地位、技能、經濟能力、戊○○、丙○○、乙○○因配偶或父親丁○受重傷所受精神上傷痛之程度，日後
    須終身照顧丁○所受精神打擊及痛苦，非常人所能忍受，故
    認原告戊○○請求之精神慰撫金在80萬元內為適當；原告丙○○、乙○○請求之精神慰撫金各在60萬元內為適當，逾此
    部分之請求，即屬無據，應予駁回。
四、按損害之發生或擴大，被害人與有過失者，法院得減輕賠償
    金額或免除之，民法第217條第1項定有明文。又按閃光黃燈
    表示「警告」，車輛應減速接近，注意安全，小心通過；閃
    光紅燈表示「停車再開」，車輛應減速接近，先停止於交岔
    路口前，讓幹道車優先通行後認為安全時，方得續行，道路
    交通標誌標線號誌設置規則第211條第1項第1、2款亦有明文
    。查本件兩造對於車禍發生經過為如本院99年度交簡上字第
    577號刑事判決認定之事實並不爭執，則本件車禍除被告行
    經閃光黃燈號誌路口，疏未注意減速接近，小心通過之過失
    情形外，原告丁○於上揭車禍發生時，疏未注意減速接近，
    先停止於交岔路口前，讓幹道車優先通行後認為安全時，方
    得續行，而貿然駛進該路口之過失情形亦甚明。又本件車禍
    經送臺灣省車輛行車事故覆議委員會鑑定結果，認被告駕駛
    自小客車，行經閃光黃燈交岔路口，未減速接近，注意安全
    ，小心通過，為肇事次因；被害人丁○駕駛重機車，行經閃
    光紅燈號誌路口，支道車未讓幹道車先行，為肇事主因，亦
    有上開覆議委員會99年3月29日覆議字第0996201093號函在
    卷可憑，且為兩造所不爭執。原告雖主張車禍發生當時，適
    逢雨天，天候狀況欠佳且路面濕滑，被告於大雨視線不佳之
    情形下，本應更注意駕駛車輛及車前狀況並減速慢行。詎被
    告駕駛車輛行經肇事路口，未注意車前狀況，亦未減速慢行
    而與原告丁○騎乘之機車發生擦撞，核被告之過失程度難謂
    輕微，被告應負擔之過失責任至少為40至50％等情。然事發
    當時天候雨，為日間自然光線，有台中縣警察局清水分局道
    路交通事故調查報告表(一)附卷可參，而被告於警詢時亦陳
    稱事故發生當時是下毛毛雨等語，則原告主張事故發生時因
    大雨而視線不佳乙節，已屬無據。況縱認如原告所述，惟此
    情形對於原告丁○亦同，而原告丁○駕駛重機車，行經閃光
    紅燈號誌路口，支道車未讓幹道車先行，其過失程度顯然更
    甚於被告。茲審酌兩車就車禍發生之原因力、兩造過失之程
    度，認就本件車禍之結果，被告應負30% 之責任，原告丁○
    應負70%之責任。又間接被害人之損害賠償請求權，自理論
    言，雖係固有之權利，然其權利係基於侵權行為之規定而發
    生，自不能不負擔直接被害人之過失，倘直接被害人於損害
    之發生或擴大與有過失時，依公平之原則，亦應有民法第
    217條過失相抵規定之適用（最高法院73年台再字第182號判
    例參照）。查原告戊○○、丙○○、乙○○之精神慰撫金既
    因原告丁○之身體、健康法益不法受侵益而來，而原告丁○
    本人就法益損害發生之原因亦與有過失，原告丁○應承擔之
    過失責任比例部分，即不得轉由被告負責，則原告戊○○、
    丙○○、乙○○自應同時承擔原告丁○之過失責任比例，方
    稱公允。準此，依前開過失相抵之規定，原告丁○部分得請
    求被告賠償之數額應為1,261,412元（4,204,706×0.3＝
    1,261,412，元以下4捨5入）。原告戊○○得請求賠償之金
    額為240,000元（800,000×0.3＝240,000）。原告丙○○、
    乙○○得請求賠償之金額各為180,000元（600,000×0.3 ＝
    180,000）。
五、末按保險人依本法規定所為之保險給付，視為被保險人損害
    賠償金額之一部分；被保險人受賠償請求時，得扣除之，強
    制汽車責任保險法第32條定有明文。是強制汽車責任保險之
    被保險人於該範圍內之損害賠償責任即因而解免。本件原告
    丁○已獲汽車強制責任保險金理賠1,640,380元（含醫療費
    用給付139,820元、殘廢給付1,500,560元），為兩造所不爭
    執，是此部分之款項自應於本件損害賠償請求中扣除，經扣
    除後，原告丁○部分已不得再請求被告賠償。
六、給付有確定期限者，債務人自期限屆滿時起，負遲延責任。
    給付無確定期限者，債務人於債權人得請求給付時，經其催
    告而未為給付，自受催告時起，負遲延責任。其經債權人起
    訴而送達訴狀，或依督促程序送達支付命令，或為其他相類
    之行為者，與催告有同一之效力。民法第229條第1項、第2
    項定有明文。又遲延之債務，以支付金錢為標的者，債權人
    得請求依法定利率計算之遲延利息。但約定利率較高者，仍
    從其約定利率。應付利息之債務，其利率未經約定，亦無法
    律可據者，週年利率為百分之五，民法第233條第1項、第20
    3條亦有明文。本件原告對被告之侵權行為債權，核屬無確
    定期限之給付，既經原告起訴而分別送達訴狀，被告迄未給
    付，當應負遲延責任。是原告請求自起訴狀繕本送達被告翌
    日即99年5月3日起（詳見附民卷第54頁），至清償日止，按
    週年利率5%計算之法定遲延利息，核無不合。
七、綜上所述，原告依侵權行為之法律關係，請求被告賠償其等
    所受之損害，於原告戊○○得請求被告賠償240,000元；原
    告丙○○、乙○○各得請求被告賠償180,000元，及均自起
    訴狀繕本送達被告之翌日即99年5月3日起至清償日止，按週
    年利率百分之五計算之利息之範圍內，於法有據，應予准許
    ，逾此範圍之請求，核屬無據，應予駁回。
八、本件原告與被告均陳明願供擔保請准宣告假執行及免為假執
    行，經核原告勝訴部分，於法相符，爰分別酌定相當之擔保
    金額准許之。至於原告敗訴部分，其假執行之聲請即失所附
    麗，應併予駁回。
九、本件事證已臻明確，兩造其餘攻擊防禦方法，核與判決結果
    不生影響，爰不逐一論述。又本件原告提起刑事附帶民事訴
    訟，而由本院刑事庭依刑事訴訟法第504條第1項規定，裁定
    移送前來，依同條第2項規定免繳納裁判費，其於本院審理
    期間，亦未滋生其他訴訟必要費用，茲參酌臺灣高等法院暨
    所屬法院95年度法律座談會意見，無庸為訴訟費用負擔之諭
    知，附予敘明。
伍、宣告假執行及免為假執行之依據：民事訴訟法第390條第2項
    、第392條第2項。
中    華    民    國    99    年    10    月    26    日
                  民事第二庭    法  官  黃炫中
正本係照原本作成。
如對本判決上訴，須於判決送達後20日內向本院提出上訴狀（須
附繕本）。
中    華    民    國    99    年    10    月    26    日
                                書記官

司法院資訊處製作；財團法人民間司法改革基金會備份。
